---
title: "AID Clase 6"
author: "Cecilia Oliva"
date: "18 de mayo de 2019"
output: html_document
---

```{r setup, include=FALSE}
knitr::opts_chunk$set(echo = FALSE)
```

<br>
<br>

<center> <h1>Tests de Independencia y Homogeneidad</h1> </center>

<br>
<br>


<h2><span style="color:darkred">Test de Independencia</span></h2>
<br>

Supongamos que queremos saber si existe relación entre el estado civil de un grupo de personas, y
su nivel de stress.

H0: el estado civil es independiente del nivel de stress (para todo i y j P(X=xi,Y=yj)=P(X=xi).P(Y=yj)).

H1: las variables no son independientes (existe al menos algún par i y j tal que P(X=xi,Y=yj)!=P(X=xi).P(Y=yj)).

Contamos con los datos de la siguiente tabla:
<br>
```{r echo=TRUE}
CantStressBajo<-c(155,204,103)
CantStressAlto<-c(100,122,183)
Tab<-as.table(rbind(CantStressBajo,CantStressAlto))
dimnames(Tab)<-list(Stress=c("Bajo","Alto"),EstadoCivil=c("Soltero","Casado","Divorciado"))
Tab
```
<br>
<br>
<h3><span style="color:darkblue">Gráficos útiles</span></h3>
<br>
<h4>Gráfico de barras adyacentes</h4>
<br>
```{r echo=TRUE}
par(bg="lightcyan")
barplot(Tab,beside=TRUE,col= c("aquamarine3","tan1"),ylim=c(0,280),ylab="Cantidad")
#title("Nivel de stress según estado civil",cex=0.75)
mtext("Nivel de stress según estado civil",cex=1,line=1)
legend("topright",cex=0.8,title="Stress",c("Bajo","Alto"), fill=c("aquamarine3","tan1"),horiz=F, box.lty = 0)

```
<br>
<br>
<h4>Gráfico de mosaicos</h4>
<br>
```{r echo=TRUE}
par(bg="lightcyan")
mosaicplot(t(Tab),col=c("aquamarine3","tan1"),main="Nivel de stress según estado civil",ylab="Nivel de stress",xlab="Estado civil",
           cex=0.8)

```
<br>
<br>
Aplicación del test Chi-cuadrado:
<br>
```{r echo=TRUE}


chisq.test(Tab)
```
<br>
Analizamos las subtablas de contingencia:
<br>
```{r echo=TRUE}
Tab1<-Tab[,-1]
chisq.test(Tab1)

Tab2<-Tab[,-2]
chisq.test(Tab2)

Tab3<-Tab[,-3]
chisq.test(Tab3)

``` 
<br>
Veamos algunos outputs que devuelve el comando chisq.test:
<br>
```{r echo=TRUE}
names(chisq.test(Tab))

chisq.test(Tab)$statistic

chisq.test(Tab)$expected

chisq.test(Tab)$residuals

chisq.test(Tab)$stdres

chisq.test(Tab1)$statistic

chisq.test(Tab1)$expected

chisq.test(Tab1)$residuals

chisq.test(Tab1)$stdres

chisq.test(Tab2)$statistic

chisq.test(Tab2)$expected

chisq.test(Tab2)$residuals

chisq.test(Tab2)$stdres

chisq.test(Tab3)$statistic

chisq.test(Tab3)$expected

chisq.test(Tab3)$residuals

chisq.test(Tab3)$stdres

```
<br>
<br>
<h2><span style="color:darkred">Test de homogeneidad</span></h2>
<br>
Supongamos que queremos saber si existe diferencia entre el color de cabello de tres poblaciones
pertenecientes a tres ciudades respectivamente. Contamos con los datos de la siguiente tabla:

H0: el color de cabello es homogéneo en las tres poblaciones/ciudades (para todo i y j P(X=xi|Y=Pobj)=P(X=xi).

H1: el color de cabello no es homogéneo en todas las poblaciones (exite al menos algún par i y j tal que P(X=xi|Y=Pobj)!=P(X=xi)).

Contamos con los datos de la siguiente tabla:
<br>
```{r echo=TRUE}
Pob1<-c(99,53)#Ciudad Norte
Pob2<-c(105,65)#Ciudad Centro
Pob3<-c(150,48)#Ciudad Sur

TabPob<-as.table(rbind(Pob1,Pob2,Pob3))
dimnames(TabPob)<-list(Ciudad=c("Norte","Centro","Sur"),ColorPelo=c("Rubios","Morochos"))
TabPob

```
<br>
<br>
<h3><span style="color:darkblue">Gráficos útiles</span></h3>
<br>
<h4>Gráfico de barras adyacentes</h4>
<br>
```{r echo=TRUE}

par(bg="lightcyan")
barplot(t(TabPob),beside=TRUE,col= c("gold","ivory4"),ylim=c(0,280),ylab="Cantidad",xlab="Ciudad")
mtext("Color de pelo según ciudad",cex=1,line=1)
legend("topright",cex=0.8,c("Rubios","Morochos"), fill=c("gold","ivory4"),horiz=F, box.lty = 0) 
``` 
<br>
<br>
<h4>Gráfico de mosaicos</h4>
<br>
```{r echo=TRUE}

mosaicplot(TabPob,col=c("gold","ivory4"),main="Color de pelo según ciudad",ylab="Color de pelo",xlab="Ciudad",cex=0.8)
```
<br>
<h4>Aplicación del test Chi-cuadrado:</h4>
<br>
```{r echo=TRUE}

chisq.test(TabPob)
chisq.test(TabPob)$expected
```
<br>
Analizamos las subtablas de contingencia:
<br>
```{r echo=TRUE}

TabPob1<-TabPob[-1,]
chisq.test(TabPob1)
chisq.test(TabPob1)$expected

TabPob2<-TabPob[-2,]
chisq.test(TabPob2)
chisq.test(TabPob2)$expected

TabPob3<-TabPob[-3,]
chisq.test(TabPob3)
chisq.test(TabPob3)$expected

```