---
title: "AID Clase 9"
author: "Cecilia Oliva"
date: "22 de junio de 2019"
output: html_document
---

```{r setup, include=FALSE}
knitr::opts_chunk$set(echo = TRUE)
```

<br>
<br>

<center> <h1>Comparación de Medias (caso univariado)</h1> </center>

<br>
```{r include=FALSE}
#recordar instalar los paquetes si no están instalados aún
library(ggplot2)
library(stats)
library(reshape2)
library(car)
library(nortest)
library(MASS)
#options(repos = c(CRAN = "http://cran.rstudio.com"))
#install.packages("pgirmess")
library(pgirmess)
```
```{r echo=TRUE}
#recordar instalar los paquetes si no están instalados aún
#library(ggplot2)
#library(stats)
#library(reshape2)
#library(car)
#library(nortest)
#library(MASS)
#library(pgirmess)
```
<br>

### <span style="color:darkred">ANOVA de 1 factor utilizando transformaciones de Box-Cox</span>
<br>

Con la intención de evaluar la eficacia de un medicamento en el nivel de alerta de unos pacientes, tres dosis (a, b, c) de un determinado fármaco se administraron a 18 sujetos. Se pide analizar la eficacia del medicamento.


```{r echo=TRUE}
dosis<-c(rep("a",6),rep("b",8),rep("c",4))
alerta<-c(30,38,35,41,27,24,32,26,31,29,27,35,21,25,17,21,20,19)
data<-data.frame(dosis,alerta)
head(data,8)
```

Para analizar la eficacia del medicamento, veamos si existen diferencias entre las medias de las tres dosis. Aplicamos ANOVA.

```{r echo=TRUE}
aov.data<-aov(alerta~dosis,data=data)
summary(aov.data)
```

Se puede ver que existen diferencias estadísticamente significativas entre los niveles del fármaco (p=0.00298 <0.05). Para asegurar la validez de esta afirmación realizamos las siguientes pruebas diagnósticas.

La siguiente tabla muestra las medias total y por nivel de los 3 
medicamentos:

```{r echo=TRUE}
print(model.tables(aov.data,"means"))
```


<br>
<h4>Analizamos normalidad:</h4>

```{r echo=TRUE}
qqnorm(resid(aov.data))
qqline(resid(aov.data))

shapiro.test(residuals(aov.data))

ad.test(residuals(aov.data))
```

<br>
<h4>Analizamos igualdad de varianzas (homoscedasticidad):</h4>


```{r echo=TRUE}
boxplot(split(data$alerta,data$dosis),ylab="Alerta",xlab="Dosis")
```

Las varianzas estimadas en cada grupo son:

```{r echo=TRUE}
tapply(data$alerta,data$dosis,var,na.rm=TRUE)

bartlett.test(alerta,dosis)

leveneTest(alerta~as.factor(dosis))

```

OJO: Hay que tener en cuenta el tamaño muestral, cuando el tamaño 
de la muestra es pequeño, incluso grandes desviaciones de la normal 
no se detectan, y cuando el tamaño de la muestra es grande, incluso 
la más mínima desviación de la normalidad logra rechazar la hipótesis
nula. En este caso, al ser la muestra pequeña y el test de Bartlett 
sensible a las desviaciones de la normalidad, este test no detecta 
diferencia de varianzas (heterocedasticidad) en los niveles del factor
(dosis). Por eso, es conveniente utilizar el test de Levene, el cual 
rechaza la homoscedasticidad, lo que indica que NO se cumple uno de los
supuestos del ANOVA.


Para resolver este problema, puede ser útil alguna transformación de 
Box-Cox:

```{r echo=TRUE}
#library(MASS)
boxcox(alerta~dosis,data=data,plotit=TRUE)# el máximo lambda se alcanza en -1.
```

Se repite el procedimiento para la variable transformada, y se revisa 
el cumplimiento de supuestos para aplicar ANOVA.

```{r echo=TRUE}
aov.data2=aov(alerta^(-1)~dosis,data=data)
summary(aov.data2)
```

Se obtiene, como con la variable original, diferencias estadísticamente significativas entre los niveles del factor dosis.

<br>
<h4>Revisión de supuestos necesarios para aplicar ANOVA:</h4>

```{r echo=TRUE}
qqnorm(resid(aov.data2))
qqline(resid(aov.data2))

shapiro.test(residuals(aov.data2))

ad.test(residuals(aov.data))
```

```{r echo=TRUE}
leveneTest(alerta^(-1)~as.factor(dosis),data=data)
```

Con la transformación de Box-Cox realizada se verifican los supuestos
necesarios y por lo tanto el resultado del ANOVA aplicado es válido.

Los intervalos de confianza simultáneos para las diferencias de medias 
de Tukey resultan:

```{r echo=TRUE}
TukeyHSD(aov.data2,conf.level=0.95)
```

<br>

### <span style="color:darkred">Test no paramétrico de Kruskal Wallis para k muestras independientes</span>
<br>

Un estudio compara el número de huevos que pone un determinado insecto bajo 3 condiciones distintas. ¿Existen diferencias significativas dependiendo de las condiciones?

Tener en cuenta que el Test no paramétrico de Kruskal Wallis no requiere normalidad de los datos, pero sí homogeneidad de la varianza (homoscedasticidad).

```{r echo=TRUE}
datos <- data.frame(condicion = c(rep("condicion1", 18), rep("condicion2", 18), rep("condicion3", 18)), n_huevos = c(1, 2, 3, 4, 5, 6, 7, 8, 9, 16, 27, 28, 29, 30, 51, 52, 53, 342, 40, 41, 42, 43, 44, 45, 46, 47, 48, 67, 88, 89, 90, 91, 92, 93, 94, 293, 19, 20, 21, 22, 23, 24, 25, 26, 27, 28, 25, 36, 37, 58, 59, 60, 71, 72)) 
head(datos)

ggplot(data = datos, mapping = aes(x = condicion, y = n_huevos, colour = condicion)) + 
  geom_boxplot() + theme_bw() + theme(legend.position = "none")

ggplot(data = datos, mapping = aes(x = n_huevos, colour = condicion)) + 
  geom_histogram() + theme_bw() + facet_grid(. ~ condicion) + 
  theme(legend.position = "none")# + stat_bin(binwidth=30)

leveneTest(n_huevos ~ condicion, data = datos)

kruskal.test(n_huevos ~ condicion, data = datos)

#library(pgirmess)
kruskalmc(datos$n_huevos ~ datos$condicion)

```